【裁判字號】    97,上訴,2839
【裁判日期】    971224
【裁判案由】    偽造文書
【裁判全文】
臺灣高等法院臺中分院刑事判決        97年度上訴字第2839號
上  訴  人
即  被  告  丙○○
            乙○○
上列上訴人等因偽造文書案件，不服臺灣臺中地方法院97年度訴
字第3139號中華民國97年9月30日第一審判決（起訴案號：臺灣
臺中地方法院檢察署97年度偵字第12920號、12921號），提起上
訴，本院判決如下：
    主  文
原判決撤銷。
丙○○共同行使偽造私文書，足以生損害於他人，累犯，處有期
徒刑陸月，如易科罰金，以新臺幣壹仟元折算壹日。如附件之流
當品讓渡合約書上偽造之「甲○○」指印貳枚，及簽約欄乙方偽
造之「甲○○」署押壹枚均沒收。
乙○○共同行使偽造私文書，足以生損害於他人，處有期徒刑肆
月，如易科罰金，以新臺幣壹仟元折算壹日。如附件之流當品讓
渡合約書上偽造之「甲○○」指印貳枚，及簽約欄乙方偽造之「
甲○○」署押壹枚均沒收。
    事  實
一、丙○○前曾因違反麻醉藥品管理條例等案件，經法院判處有
    期徒刑5年5月、7月，應執行有期徒刑5年10月，復因違反槍
    砲彈藥刀械管制條例及竊盜等案件，經法院判處有期徒刑3
    月、7月，上揭各罪經合併定其應執行之刑有期徒刑 6年6月
    ，於民國（下同）89年 4月25日因縮短刑期假釋付保護管束
    ，惟假釋期間因另犯搶奪罪，經撤銷假釋入監執行殘刑2年7
    月14日，搶奪罪部分並經法院判處有期徒刑 2年確定，接續
    執行之結果，於95年 9月20日因縮短刑期假釋出監，刑期至
    96年 1月25日期滿未經撤銷假釋以已執行完畢論。詎丙○○
    不知悔改，與當時為其女友之乙○○基於共同行使偽造私文
    書以取得車輛使用之犯意聯絡，推由乙○○於96年8月8日晚
    上 6時30分許，在台中市北屯區附近之車輛回收廠向林秋貴
    （林秋貴以金元當舖之名義）購買車牌號碼 4526-LR號自用
    小客車，並在流當品讓渡合約書上之簽約欄乙方之受讓人欄
    內偽造「甲○○」之署押 1枚（於讓渡合約書第二行受讓人
    欄內所書寫之甲○○ 3字，僅表示受讓之乙方姓名，並無簽
    署之意，尚難認係署押），並在上開署押之上偽造之「甲○○」捺印 1枚，另在簽約欄乙方之受讓人欄位，偽簽「甲○○」姓名署押乙枚，並在其上造捺印表示甲○○所捺之印文
    1 枚，而偽造完成表示甲○○本人同意購買上開汽車用意之
    讓渡證書後，持上開偽造之私文書交付代售人林秋貴而行使
    之，足以生損害於甲○○、金元當舖及林秋貴等人，嗣因丙○○及乙○○將前揭汽車交付李東哲而肇事，始經警循線查
    悉上情。
二、案經台南市警察局第二分局報請臺灣台南地方法院檢察署檢
    察官呈請台灣高等法院檢察署移轉臺中地方法院檢察署檢察
    官偵查起訴。
    理  由
一、按被告以外之人（包括證人、鑑定人、告訴人、被害人及共
    同被告等）於審判外之陳述雖不符刑事訴訟法第159條之1至
    之 4等四條之規定，而經當事人於審判程序同意作為證據，
    法院審酌該言詞陳述或書面陳述作成時之情況，認為適當者
    ，亦得為證據；當事人、代理人或辯護人於法院調查證據時
    ，知有刑事訴訟法第159條第1項不得為證據之情形，而未於
    言詞辯論終結前聲明異議者，視為有前項之同意，同法第15
    9條之5定有明文。本件證人甲○○、林秋貴、共同被告乙○○、丙○○固均曾於偵查中為陳述，其性質雖屬傳聞證據，
    惟其等未再於法院審理中為陳述，且查無符合同法第 159條
    之1至之4等前四條之情形，其等所為之上開偵查筆錄內容，
    業經本院審理時予以提示並告以要旨，且各經檢察官及被告
    等人表示意見。當事人或辯護人已知上述筆錄乃傳聞證據，
    且均未於言詞辯論終結前對該等筆錄內容異議，依上開規定
    ，是其等於偵查中之證言已擬制同意其有證據能力，本院審
    酌上開筆錄作成時，出於證人等自由意識陳述，且經具結擔
    保證言可憑信，亦無不當取供之情形，認為以之作為本案之
    證據亦屬適當，是其等於偵查筆錄之證言自具有證據能力。
二、訊據上訴人即被告（下稱被告）乙○○坦承偽造上開文書復
    行使之等情不諱。訊據上訴人即被告（下稱被告）丙○○坦
    承購買上開車輛之買賣價金係伊交付予被告乙○○，並在購
    車之前有與被告乙○○談及上開汽車為流當車，指示被告乙○○勿以自己名義購車，該車牽車後由其開往車廠保養等情
    不諱，惟被告丙○○矢口否認有偽造文書並行使之犯意聯絡
    ，辯稱：伊只有告訴乙○○說該車為權利車，最好找朋友去
    買，沒有要乙○○以別人之名義購買云云，惟查，上開權利
    車係丙○○要購買，推由乙○○以他人之名義購買，業據共
    同被告乙○○以證人之名義於偵查中具結稱：「因為我男友
    丙○○要購買這台車，所以請我去面購買，當時丙○○告訴
    我買這種車不可以用自己的名字」「丙○○」（此為證人回
    答檢察官關於「何人要妳冒用甲○○名義購買 4526-LR號自
    用小客車? 」之問題）、「因為當初丙○○要我不要以自己
    名義購買，要我隨便編一個人的資料購買」等語（以上見台
    灣台南地方法院檢察署偵字第4234號偵查卷第5、6、16、17
    頁），核與丙○○於台灣台南地方法院檢察署97年年 4月14
    日之偵查庭內詰證稱：「當初我是有告知乙○○，不要以自
    己名義購買，因為該車是流當車，所以要她隨便寫一個人的
    名字購買車輛」、「這台車乙○○開回來隔天，我就將車借
    給乙○○的堂弟李東哲，李東哲將車開來台南，當天李東哲
    就打電話告訴我，車輛被台南的高速公路警察扣走」、「我
    認罪」（此為被告回答檢察官關於「你們二人涉嫌偽造文書
    罪嫌是否認罪？之問題）（見同上偵查卷第16、17頁）相符
    ，參以被告丙○○與乙○○係同居男女朋友關係，上開車輛
    係被告丙○○出資，牽車回來之後復由丙○○將車借給李東
    哲使用，上開車輛顯係丙○○推由乙○○出面購買，雖丙○○於購車之際並未出面，惟被告丙○○既告訴被告乙○○勿
    以自己名義購車，對於被告乙○○偽簽他人署押以購得上開
    車輛乙節應知之甚明，並認其對於乙○○之上開犯罪行為有
    視為自己犯罪之共謀犯意，被告丙○○辯稱伊對於乙○○所
    為毫不知情云云，不足採信。此外，復經被害人即證人甲○○於偵查中指訴歷歷，且經證人林秋貴於偵查中結證屬實，
    另有偽造之流當品讓渡合約書 1紙及內政部警政署刑事警察
    局97年2月29日刑紋字097金28476號鑑驗書1紙附卷可憑，事
    證明確，被告丙○○否認辯解委無可採，被告等 2人犯行均
    洵堪認定，依法應予論科。
三、核被告丙○○、乙○○所為均係犯刑法第216條、第210條之
    行使偽造私文書罪。被告等 2人偽造私文書後復持以行使，
    偽造私文書之低度行為為行使之高度行為所吸收，不另論罪
    。按以自己共同犯罪之意思，參與實施犯罪構成要件以外之
    行為，或以自己共同犯罪之意思，事先同謀，而由其中一部
    分人實施犯罪之行為者，均為共同正犯，被告丙○○與乙○○就上開犯罪，有犯意聯絡，被告丙○○並以自己共同犯罪
    之意思，事先同謀，俱應論以共同正犯。被告丙○○有事實
    欄載判處有期徒刑及執行完畢紀錄，有台灣高等法院被告前
    科紀錄表 1紙附卷可憑，其於有期徒刑執行完畢後故意再犯
    本件有期徒刑以上之罪，為累犯，依法加重其刑。原判決認
    被告罪證明確而予科刑，固非無見，惟查：證人林秋貴、甲○○及共同被告乙○○、丙○○於偵查中之證言，乃審判外
    之陳述，屬傳聞證據，原判決據之為不利被告認定，惟未說
    明其等證言如何有證據而有未合。被告乙○○指摘原判決量
    刑過重，被告丙○○否認犯罪，均提起上訴，固無理由，惟
    原判決既有上述可議之處，自無可維持，應由本院將原判決
    撤銷改判。爰審酌本案被告等 2人之動機、目的尚屬單純，
    尚未損及甲○○之權益，惟因李東哲肇事逃逸之結果，導致
    追查之困難，並因而浪費司法資源，又被告二人年紀尚輕，
    均有偽造文書之前科紀錄，被告丙○○甫假釋期滿，被告乙○○尚在緩刑付保護管束期間，犯後被告乙○○坦承不諱，
    被告丙○○飾詞狡辯之態度等一切情狀，各量處如主文第二
    、三項所示之刑，並均諭知易科罰金之折算標準。如附件所
    示之流當品讓渡合約書，業經交付林秋貴，為林秋貴所有之
    物，自不得整紙宣告沒收，惟其上「甲○○」之簽約欄乙方
    署押1枚，及讓渡合約書上「甲○○」指印2枚為偽造之印文
    署押，應依刑法第219條之規定沒收之。
據上論斷，應依刑事訴訟法第369條第1項前段、第364條、第299
條第一項前段，刑法第28條、第216條、第210條、第219條、第
47條第1項、第41條第1項前段，判決如主文。
本案經檢察官丁○○到庭執行職務。
中    華    民    國    97    年    12    月    24    日
            刑事第七庭   審判長法  官 林  榮  龍
                               法  官 鄭  永  玉
                               法  官 江  錫  麟
以上正本證明與原本無異。
如不服本判決應於收受送達後十日內向本院提出上訴書狀，其未
敘述上訴理由者，並得於提起上訴後十日內向本院補提理由書（
均須按他造當事人之人數附繕本）「切勿逕送上級法院」。
                               書記官 鄧  智  惠
中    華    民    國    97    年    12    月    24    日
附錄論罪科刑法條：
刑法第210條：
  偽造、變造私文書，足以生損害於公眾或他人者，處5年以下
  有期徒刑。
刑法第216條：
  行使第210條至第215條之文書者，依偽造、變造文書或登載不
  實事項或使登載不實事項之規定處斷。


司法院資訊處製作；財團法人民間司法改革基金會備份。
